【裁判字號】    95,訴,939
【裁判日期】    951025
【裁判案由】    侵權行為損害賠償
【裁判全文】
臺灣臺南地方法院民事判決               95年度訴字第939號
原      告  乙○○
            丙○○
上  二  人
訴訟代理人  彭大勇律師
            林士龍律師
被      告  甲○○
訴訟代理人  郭俊廷律師
上列被告因公共危險等案件，原告提起刑事附帶民事訴訟請求侵
權行為損害賠償，經本院交通法庭移送前來，本院於民國95年10
月18日言詞辯論終結，判決如下：
    主      文
被告應給付原告乙○○新台幣柒拾柒萬壹仟貳佰壹拾壹元、原告
丙○○新台幣貳拾陸萬壹仟伍佰肆拾捌元，及均自民國九十五年
四月二十六日起至清償日止，按年息百分之五計算之利息。
原告其餘之訴駁回。
訴訟費用由被告負擔百分之三十六，原告乙○○負擔百分之五十
六，原告丙○○負擔百分之八。
本判決原告勝訴部分於原告乙○○、丙○○依序以新台幣貳拾伍
萬柒仟元、新台幣捌萬柒仟元為被告供擔保後，得假執行；但被
告如於執行標的物拍定、變賣前，依序以新台幣柒拾柒萬壹仟貳
佰壹拾壹元、新台幣貳拾陸萬壹仟伍佰肆拾捌元為原告乙○○、
丙○○預供擔保，得免為假執行。
原告其餘假執行之聲請駁回。
    事實及理由
壹、原告主張：
一、被告於民國94年10月10日20時6分許，駕駛車牌號碼3191-XA
    號自小客車，沿台南縣山上鄉○○村○○○○○道路由東往西
    方向行駛，於行經明和村明和192之6號前時，原應注意汽車
    不得逆向行駛，且應注意車前狀況，並減速慢行，作好隨時
    準備煞車之安全措施，依當時天氣晴朗、路面平坦無缺陷、
    無障礙物、桅距良好等，並無不能注意之情事，竟仍疏未注
    意，逆向駛入對向車道，致其上開自小客車車頭與由乙○○
    所騎乘、後方搭載其妹丙○○，行駛於對向車道之UWL-1855
    號輕型機車發生對撞，致原告乙○○、丙○○人車倒地，乙
    ○○因而受有頭部挫傷合併顏面多處擦傷及牙齒斷裂、下腹
    部挫傷合併恥骨之兩側下分枝斷裂（骨折）、右側卵巢巧克
    力囊腫破裂致腹膜炎等傷害，丙○○因而受有顱腦損傷、顱
    內出血、顏面骨骨折等傷害。爰依民法第184條、第191條之
    2 、第193條第1項、第195條第1項之規定，請求被告賠償原
    告之損害。謹就原告請求賠償之項目及金額，分述如下：
（一）丙○○部分：
（１）醫藥費用：共新台幣（下同）38,706元。
（２）不能工作之損失：原告因傷至少2個月不能工作，以92年
      、93年度扣繳憑單給付總額之平均數1個月34,860元計算
      ，共損失69,728元。
（３）精神慰撫金：原告因被告之侵權行為導致顱內出血及顏面
      骨折，有頭疼、頭暈且記憶力減退之後遺症等現象，均影
      響生活、工作及女生外貌甚鉅，導致原告精神痛苦不堪，
      為此爰請求精神賠償300,000元，稍堪撫慰。
（二）乙○○部分:
（１）醫藥費用：共274,874元。
（２）不能工作之損失：原告因傷無法工作期間達6個月以上，
      以其92年度綜合所得稅各類所得資料可知其每月工作所得
      為30,157元，以6個月計，則損失約180,942元。
（３）精神慰撫金：原告因被告之侵權行為而導致下腹部挫傷合
      併恥骨骨折、卵巢破裂合併內出血等傷害，已切除卵巢百
      分之50且可能導致終生不孕。而生育對多數女性而言乃視
      為極為重要之天職，若無法生孕，甚至可能造成婚姻之不
      幸福及家庭之缺憾，因而使原告極其痛苦，爰請求精神慰
      撫金2,000,000元，稍堪慰撫。
二、並聲明：被告應給付原告乙○○2,455,816元，丙○○408,4
    34元，暨均自95年4月25日刑事附帶民事起訴狀繕本送達之
    翌日起至清償日止，按年息百分之五計算之利息；原告願供
    擔保，請准宣告假執行。
貳、被告則以：
一、被告已於94年11月16日警訊對其違規並過失傷害原告之侵權
    行為坦承不諱，足見其認罪負責態度虔誠，已有悔悟疚歉之
    心。
二、被告因患肝硬化、肝併消化道出血食道靜脈瘤出血，自95年
    3月22日即急診住入成功大學附設醫院，故屬無經濟收入、
    無財產之命危病患，且原告乙○○僅切除卵巢之巧克力囊腫
    ，其兩側卵巢仍保留，原告請求之精神慰撫金尚屬過高云云
    ，資為抗辯。並聲明：原告之訴駁回；如受不利判決，願供
    擔保請宣告免為假執行。
參、兩造不爭執之事實：
一、被告於94年10月10日20時6分許，駕駛車牌號碼3191- XA號
    自小客車，沿台南縣山上鄉○○村○○○○○道路由東往西方
    向行駛，於行經明和村明和192之6號前時，疏未注意車前狀
    況，逆向駛入對向車道，致其上開自小客車車頭與由乙○○
    所騎乘、後方搭載其妹丙○○，行駛於對向車道之UWL-1855
    號輕型機車發生對撞，致原告乙○○、丙○○人車倒地，乙
    ○○因而受有頭部挫傷合併顏面多處擦傷及牙齒斷裂、下腹
    部挫傷合併恥骨之兩側下分枝斷裂（骨折）、右側卵巢巧克
    力囊腫破裂致腹膜炎等傷害（經奇美醫院施行兩側卵巢之巧
    克力囊腫切除術後，兩側卵巢仍保留），丙○○因而受有顱
    腦損傷、顱內出血、顏面骨骨折等傷害。
二、原告丙○○、乙○○因上開傷害分別支出醫藥費用38,706元
    、274,874元。
三、原告丙○○、乙○○因上開傷害無法工作之損失分別為69,7
    28元、180,942元。
四、原告乙○○大學畢業，現在豐年豐和企業股份有限公司上班
    ，月薪約30,000元左右，名下無不動產，原告丙○○為二專
    畢業，現無業，其受傷之前的月薪約34,000元左右，名下有
    汽車1輛，無不動產。被告國中畢業，現擔任貨車司機，月
    薪約27,000元左右，名下無不動產，現因酒精性肝硬化併食
    道靜脈曲張、嚴重貧血、腹水與下肢水腫在成大醫院治療中
    。
五、被告已賠償原告丙○○30,000元，賠償原告乙○○70,000元
    。
六、原告丙○○、乙○○已自泰安產物保險股份有限公司分別領
    取強制汽車責任險之理賠金66,886元、64,605元。
肆、得心證之理由：
    本案爭執之關鍵在於：原告請求之精神慰撫金是否過高？經
    查：
一、按因故意或過失不法侵害他人之權利者，負損害賠償責任。
    不法侵害他人之身體或健康者，對於被害人因此喪失或減少
    勞動能力或增加生活上之需要時，應負損害賠償責任。不法
    侵害他人之身體、健康、名譽、自由、信用、隱私、貞操，
    或不法侵害其他人格法益而情節重大者，被害人雖非財產上
    之損害，亦得請求賠償相當之金額，民法第184條第1項前段
    、第193條第1項、第195條第1項分別定有明文。被告因未注
    意車前狀況，逆向駛入對向車道，肇致本件車禍，被告就本
    件車禍之發生應負過失責任，又被告之過失行為與原告身體
    受傷間有相當因果關係，被告自應負侵權行為損害賠償責任
    甚明。爰就原告請求之項目及金額逐次審酌如下：
（一）醫藥費用部分：原告丙○○、乙○○主張其因上開傷害分
      別支出醫藥費用38,706元、274,874元，為被告所不爭執
      ，此部分之請求，應予准許。
（二）無法工作損失部分：原告丙○○、乙○○主張其因上開傷
      害無法工作之損失分別為69,728元、180,942元，為被告
      所不爭執，此部分之請求，亦應准許。
（三）精神慰撫金部分：原告乙○○、丙○○因被告之過失行為
      ，分別受有頭部挫傷合併顏面多處擦傷及牙齒斷裂、下腹
      部挫傷合併恥骨之兩側下分枝斷裂（骨折）、右側卵巢巧
      克力囊腫破裂致腹膜炎等傷害（經奇美醫院施行兩側卵巢
      之巧克力囊腫切除術後，兩側卵巢仍保留）；顱腦損傷、
      顱內出血、顏面骨骨折等傷害，精神上自均受有極大之痛
      苦，原告依據民法第195條之規定請求被告賠償其非財產
      上之損害，即屬有據。查原告乙○○大學畢業，現在豐年
      豐和企業股份有限公司上班，月薪約30,000元左右，名下
      無不動產，原告丙○○為二專畢業，現無業，其受傷之前
      的月薪約34,000元左右，名下有汽車1輛，無不動產。被
      告國中畢業，現擔任貨車司機，月薪約27,000元左右，名
      下無不動產，現因酒精性肝硬化併食道靜脈曲張、嚴重貧
      血、腹水與下肢水腫在成大醫院治療中，為兩造所不爭執
      ，並有稅務電子閘門財產所得調件明細表3份附卷可稽。
      本院審酌兩造之身分、教育程度、經濟能力、社會地位以
      及原告因被告之過失行為所受之傷害等一切情狀，認原告
      丙○○、乙○○請求之精神慰撫金各以250,000元、450,0
      00元為適當，逾此部分之請求，自難准許。
（四）綜上，原告丙○○、張心怡得分別請求被告賠償358,434
      元（38706＋69728＋250000＝358434）、905,816元（274
      874＋180942＋450000＝905816）。
二、按被保險汽車發生汽車交通事故，受益人得在本法規定之保
    險金額內，直接向保險人請求保險金；保險人依本法規定給
    付之保險金，視為加害人或被保險人損害賠償金額之一部分
    ，加害人或被保險人受賠償請求時，得扣除之，強制汽車責
    任保險法第28條及第30條分別定有明文。查本件原告丙○○
    、乙○○已依強制汽車責任保險法之規定分別向強制汽車責
    任保險之保險人泰安產物保險股份有限公司領取保險金66,8
    86元、64,605元，業如前述，揆諸前開說明，被告自得將原
    告所受領之上開保險金，視為應給付賠償額之一部分予以扣
    除。另被告已賠償原告丙○○30,000元，賠償原告乙○○70
    ,000 元，亦為兩造所不爭執，則原告丙○○、乙○○得請
    求被告賠償之金額分別為261,548元（000000－00000－0000
    0＝261548）、771,211元（000000－00000－00000＝771211
    ）。
伍、綜上所述，原告依據侵權行為之法律關係，請求被告給付原
    告丙○○261,548元，給付原告乙○○771,211元，及均自95
    年4月25日刑事附帶民事起訴狀繕本送達之翌日即95年4月26
    日起至清償日止，按年息百分之五計算之利息，即有理由，
    應予准許，逾此所為之請求，為無理由，應予駁回。
陸、兩造分別陳明願供擔保以代釋明，聲請宣告假執行及免為假
    執行，經核原告勝訴部分，合於法律之規定，爰酌定相當之
    擔保金額分別宣告之；至原告敗訴部分，其假執行之聲請，
    因訴之駁回而失所依附，不能准許，併予駁回。
柒、訴訟費用負擔之依據：民事訴訟法第79條、第85條第1項但
    書。
中    華    民    國    95    年    10    月    25    日
                  民事第四庭    法  官  蘇正賢
以上正本係照原本作成
如對本判決上訴，須於判決送達後20日內向本院提出上訴狀
中    華    民    國    95    年    10    月    25    日
                                書記官  陳玉果


司法院資訊處製作；財團法人民間司法改革基金會備份。
